---
title: "Resumen Parcial 1"
author: "Laura Mayorgas del Castillo"
output:
  pdf_document:
    toc: true
  html_document:
    toc: true
editor_options:
  markdown:
    wrap: 72
---

```{r setup, include=FALSE}
knitr::opts_chunk$set(echo = TRUE)
```

\newpage

# DECISIÓN AMBIENTE DE INCERTIDUMBRE

Previamenta antes de ejecutar cualquiera de las funciones se debe hacer
llamar a los ficheros con las mismas, gracias al comando:

```{r,eval=FALSE}
source("teoriadecision_funciones_incertidumbre.R")
```

## Crear tabla de deción

Vemos un ejemplo con 4 estados de la naturaleza y 5 alternativas.

```{r,eval=FALSE}
tabla=cbind(tabla <- data.frame(
  e1 = c(4,5,-3,7,8),
  e2 = c(5,-1,3,7,2),
  e3 = c(-4,9,8,2,1),
  e4 = c(4,6,7,-9,3)
))
row.names(tabla)=c("d1","d2","d3","d4","d5")
```

## Criterio de Wald

```{r,eval=FALSE}
Wald=criterio.Wald(tb01,favorable = TRUE)
```

## Criterio Optimista

```{r,eval=FALSE}
Optimista=criterio.Optimista(tb01,favorable = TRUE)
```

## Criterio de Hurwitcz

```{r,eval=FALSE}
Hurwitcz=criterio.Hurwicz(tb01,favorable = TRUE)
dibuja.criterio.Hurwicz(tb01,favorable = TRUE)
```

## Criterio de Savage

```{r,eval=FALSE}
Savage=criterio.Savage(tb01,favorable = TRUE)
```

## Criterio Laplace

```{r,eval=FALSE}
LaPlace=criterio.Laplace(tb01,favorable = TRUE)
```

## Criterio del Punto Ideal

```{r,eval=FALSE}
PuntoIdeal=criterio.PuntoIdeal(tb01,favorable = TRUE)
```

## Criterios Todos

```{r,eval=FALSE}
Todos=criterio.Todos(tb01,favorable = T, alfa = 0.5)
```

**nota: Esto es siempre es desde el punto de vista favorable, en caso
contrario, de estar en una matriz de costos cambiar el argumento
*favorable=F***

\newpage

# DECISIONES MULTICRITERIO

Previamenta antes de ejecutar cualquiera de las funciones se debe hacer
llamar a los ficheros con las mismas, gracias al comando:

```{r,eval=FALSE,warning=FALSE}
source("teoriadecision_funciones_multicriterio_diagram.R")
source("teoriadecision_funciones_multicriterio_utiles.R")
source("teoriadecision_funciones_multicriterio.R")
```

## Crear tablas de valoraciones

Meter los datos por **filas** y hacer uso de la función
*multicriterio.crea.matrizvaloraciones*

```{r,eval=FALSE}
tabla <- multicriterio.crea.matrizvaloraciones(c(1,0,1,
                                              1,1,1,
                                              0,0,1), numalternativas = 3)
```

## Función utilidad maximales

Nos quedaremos con el resultado **mayor** y podremos ordenar las
alternativas por orden de preferencia

```{r,eval=FALSE}
maximal <- multicriterio.constfuncutilidad.maximales(tabla) #suma por filas
sort(maximal, decreasing = T) #ordenar las alternativas
```

## Función utilidad borroso

Mismo razonamiento,nos quedaremos con el resultado **mayor** y podremos
ordenar las alternativas por orden de preferencia

```{r,eval=FALSE}
fuzzy <- multicriterio.constfuncutilidad.estructuraborrosa(tabla) #calculo del flujo neto
sort(fuzzy, decreasing = T) #ordenar alternativas
```

## Método Nadir

Necesitamos previamente **homogeneizar** los datos de la tabla, es
decir, que todos los criterios estén evaluados en la misma unidad. Para
ello ponemos todo entre valores de 0-1. Este proceso lo hace
directamente la función programada.*Ejemplo:*

```{r,eval=FALSE}
nadirHomogeneizado <- round(multicriterio.homogeneizacion.nadir(tabla), 4)
```

También usamos *round* para redondear los decimales de la tabla final,
el último número 4 es el número de decimales que queremos.

\newpage

## Método Promethee

Para cada una de los criterios necesitamos un valor de:
$$\overline{\delta} \quad \underline{\delta}$$. Vamos a inspeccionar
cada uno de los argumentos de la función.

```{r,eval=FALSE}
Promethee <- round(multicriterio.homogeneizacion.promethee(tab03,
                           v.delta.min = c(30,3,4,20,100), #conjunto de los delta abajo
                           v.delta.max = c(120,12,10,60,400)), 4) # deltas arriba
```

Igual que antes usamos *round* para limitar el número de decimales.

## Método AHP

### Funciones de clase

#### Introducción de datos

En este método se deben hacer distintas matrices, una primera que
compare los distintos criterios entre sí.

*matriz criterios*

```{r,eval=FALSE}
MCriterios <- multicriterio.crea.matrizvaloraciones_mej(c(2,1/4,5), #triangulo superior
                                      numalternativas = 3,
                                      v.nombres.alternativas = c("Criterio1","Criterio2","Criterio3"))
```

Para rellenar solo se introducen los valores de la **triangular
superior**

Posteriormente se debe hacer un estudio de cada una de las alternativas
frente a cada criterio de forma análoga, exactamente igual.

*matriz criterio 1*

```{r,eval=FALSE}
#matriz criterio 1
Criterio1 <- multicriterio.crea.matrizvaloraciones_mej(c(3), numalternativas = 2,
                                                  v.nombres.alternativas = c("A","B"))

#matriz criterio 2
Criterio2 <- multicriterio.crea.matrizvaloraciones_mej(c(1/2), numalternativas = 2,
                                                  v.nombres.alternativas = c("A","B"))
#matriz criterio 3
Criterio3 <- multicriterio.crea.matrizvaloraciones_mej(c(4), numalternativas = 2,
                                                  v.nombres.alternativas = c("A","B"))
```

\newpage

#### Cálculo pesos locales

##### Método mayor autovalor

```{r,eval=FALSE}
PesosCriterios <- multicriterio.metodoAHP.variante1.autovectormayorautovalor(MCriterios)
PesosCriterio1 <- multicriterio.metodoAHP.variante1.autovectormayorautovalor(Criterio1)
PesosCriterio2 <- multicriterio.metodoAHP.variante1.autovectormayorautovalor(Criterio2)
PesosCriterio3 <- multicriterio.metodoAHP.variante1.autovectormayorautovalor(Criterio3)
```

##### Método de media geométrica

```{r,eval=FALSE}
PesosCriterios <- multicriterio.metodoAHP.variante2.mediageometrica(MCriterios)
PesosCriterio1 <- multicriterio.metodoAHP.variante2.mediageometrica(Criterio1)
PesosCriterio2 <- multicriterio.metodoAHP.variante2.mediageometrica(Criterio2)
PesosCriterio3 <- multicriterio.metodoAHP.variante2.mediageometrica(Criterio3)
```

##### Método básico

```{r,eval=FALSE}
PesosCriterios <- multicriterio.metodoAHP.variante3.basico(MCriterios)
PesosCriterio1 <- multicriterio.metodoAHP.variante3.basico(Criterio1)
PesosCriterio2 <- multicriterio.metodoAHP.variante3.basico(Criterio2)
PesosCriterio3 <- multicriterio.metodoAHP.variante3.basico(Criterio3)
```

#### Cálculo pesos globales

```{r,eval=FALSE}
PesosGlobales <- multicriterio.metodoAHP.pesosglobales_entabla(
  PesosCriterios$valoraciones.ahp,
                                                       rbind(PesosCriterio1$valoraciones.ahp,
                                                             PesosCriterio2$valoraciones.ahp,PesosCriterio3$valoraciones.ahp))
```

Nos quedaremos con aquella alternativa que muestre ***mayor peso
global***

#### Diagrama Jerarquías

```{r,eval=FALSE}
num.alt <- 2 # número de alternativas
num.crt <- 3 #número de criterios
Xmatriznivel <- array(NA, dim = c(num.alt, num.alt, num.crt))
Xmatriznivel[,,1] <- Criterio1
Xmatriznivel[,,2] <- Criterio2
Xmatriznivel[,,3] <- Criterio3
dimnames(Xmatriznivel)[[1]] <- c("ALTERNATIVA A","ALTERNATIVA B")
multicriterio.metodoahp.diagrama(MCriterios, Xmatriznivel)
```

### Paquete AHP

Para eusar este paquete debemos tener los datos recogidos en un fichero
*.ahp* con la estructura correcta, ver un ejemplo para entenderlo.

```{r,eval=FALSE}
library(ahp)
datosAHP = Load("datos.ahp")
Calculate(datosAHP) 
Visualize(datosAHP) #Muestra el diagrama de jerarquías
TablaSolución = AnalyzeTable(datos04, variable = "priority")
export_formattable(AnalyzeTable(datosAHP), file = "tablaAHP.png") #Exportar en un archivo .png

```

## Método ELECTRE

Necesitamos varios datos para resolver el problema mediante este
método: - Pesos de los criterios - Nivel de concordancia (general para
todos los criterios) $\alpha$ - Nivel de discordancia para cada criterio
$d$

```{r,eval=FALSE}
Electre <- multicriterio.metodoELECTRE_I(tabla, 
                                       pesos.criterios = c(0.25,0.25,0.2,0.2,0.2),
                                       nivel.concordancia.minimo.alpha = 0.7,
                                       no.se.compensan = c(60, Inf, 4, Inf, Inf),
                                       que.alternativas = T) 

qgraph::qgraph(Electre$relacion.dominante)
Electre$nucleo_aprox
```

Seguir iterando hasta que el resultado de *nucleo_aprox* sea solo una de
las alternativas. Por ejemplo si en la primer aiteración nos saliese que
hay un empate entre $a_1$ y $a_2$,volver a calcular la respuesta pero
cambiando el argumento *que.alternativas = T* en la función por
***que.alternativas = c(1,2)***. También debemos ajustar los niveles de
$\alpha$.

### ELECTRE I

```{r,eval=FALSE}
Electre1 <- func_ELECTRE_Completo(Electre)
Electre1$Grafo
```

Vemos una tabla en la que nos indican la relación donde los elementos de
la columna $i$ superan siempre a los de la columna $j$. Se escribe
$a_iSa_j$.

## Método PROMETHEE

***Ejemplo ej8*** Para este método necesitamos tener simepre los pesos
estandarizados, es decir, la suma de estos debe ser 1. En caso de no ser
así se puede estandarizar dividiendo por la suma total de los pesos:

### Datos (importante)

```{r,eval=FALSE}
tablaPromethee <- multicriterio.crea.matrizdecision(c(-80,90-6,-5.4,-8,5,
                                             -65,58,-2,-9.7,-1,1,
                                             -83,60,-4,-7.2,-4,7,
                                             -40,80,-10,-7.5,-7,10,
                                             -52,72,-6,-2.0,-3,8,
                                             -94,96,-7-3.6,-5,6),
                                           numalternativas=6,
                                           numcriterios=6,
                                           v.nombresalt=c('A1','A2','A3','A4','A5','A6'), #nombre alternativas
v.nombrescri=c('f1', 'f2','f3','f4', 'f5','f6')) #nombre  criterios


pesos.criterios = c(1/6,1/6,1/6,1/6,1/6,1/6) #Pesos, en este caso equiprobables


tablaParametros = matrix (c(2,10,1,0,
                            3,0,30,0,
                            5,0.5,5,0,
                            4,1,6,0,
                            1,0,1,0,
                            6,0,1,5),ncol=4,byrow=T) 

```

Especial atención a ***tablaParametros***. En ella se especifican:

| Criterio | TIPO ELECTRE | q   | p   | s   |
|----------|--------------|-----|-----|-----|
| c1       | 2            | 10  | 1   | 0   |
| c2       | 3            | 0   | 30  | 0   |

: solo se detallan los 2 primeros criterios, análogo para el resto

### PROMETHEE I

```{r,eval=FALSE}
tab.Pthee.i = multicriterio.metodo.promethee_i(tablaPromethee,pesos.criterios,tablaParametros)
tab.Pthee.i

require ("qgraph") 
qgraph(tab.Pthee.i$tablarelacionsupera)
```

### PROMETHEE II

```{r,eval=FALSE}
tab.Pthee.ii = multicriterio.metodo.promethee_ii(tablaPromethee,pesos.criterios,tablaParametros)
tab.Pthee.ii 

qgraph(tab.Pthee.ii$tablarelacionsupera)
```

### PROMETHEE I (medias)

```{r,eval=FALSE}
tab.Pthee.i_med = multicriterio.metodo.promethee_i_med(tablaPromethee,pesos.criterios,tablaParametros)
tab.Pthee.i_med

qgraph (tab.Pthee.i_med$tablarelacionsupera)
```

### PROMETHEE II (medias)

```{r,eval=FALSE}
tab.Pthee.ii_med = multicriterio.metodo.promethee_ii_med(tablaPromethee,pesos.criterios,tablaParametros)
tab.Pthee.ii_med

qgraph (tab.Pthee.ii_med$tablarelacionsupera)
```

#### Ordenación final alternativas Mét. Promethee II (medias)

```{r,eval=FALSE}
order(tab.Pthee.ii_med$vflujos.netos,decreasing = T)
```

#### Comparativa Promethee II: sin medias y con medias

```{r,eval=FALSE}
order(tab.Pthee.ii$vflujos.netos,decreasing = T)
order(tab.Pthee.ii_med$vflujos.netos,decreasing = T)
```

### Resolución con Promethee Windows

```{r,eval=FALSE}
res = multicriterio.metodo.promethee_windows(tablaPromethee, tablaParametros, pesos.criterios)
res = multicriterio.metodo.promethee_windows (tablaPromethee, tablaParametros, pesos.criterios,
fminmax = c("min", "max", "min", "min","min","max"))

res02 = multicriterio.metodo.promethee_windows_kableExtra(res)
res02$tabEscenario
res02$tabAcciones
rownames(res$Acciones)
```
